臺灣花蓮地方法院刑事判決
110年度訴字第184號
公  訴  人  臺灣花蓮地方檢察署檢察官
被      告  林尚禾


選任辯護人  曾泰源律師（法扶律師）
上列被告因傷害案件，經檢察官提起公訴（110年度偵字第3662
號），本院判決如下：
    主  文
林尚禾犯傷害罪，處有期徒刑參月，如易科罰金，以新臺幣壹仟
元折算壹日。
    事  實
一、林尚禾與胡明健於民國110年4月14日19時許，在花蓮縣吉安
    鄉北昌四街34巷口處，因林尚禾認其所有之車輛遭胡明健一
    事，雙方發生口角，林尚禾竟心生不滿，並基於傷害之犯意
    ，徒手揮擊胡明健，而胡明健不甘示弱，亦徒手還擊，二人
    乃在該處接續相互徒手拉扯、揮擊，胡明健因而受有左臉頰
    挫瘀傷之傷害，直至他人上前勸阻，其等始罷手；嗣經警依
    胡明健之指訴，而查獲上情。
二、案經胡明健訴由花蓮縣警察局吉安分局報告臺灣花蓮地方檢
    察署檢察官偵查起訴。
    理  由
一、本判決引用採為認定被告犯罪事實之證據，檢察官、被告林
    尚禾及其辯護人均同意有證據能力，迄於本院言詞辯論終結
    前亦未聲明異議，復經審酌並無不適當之情形，依同法第15
    9條之5規定，應認均有證據能力。
二、訊據被告矢口否認有何傷害犯行，於本院準備程序時辯稱：
    伊當時僅告知告訴人胡明健請其勿再破壞伊車輛，然告訴人
    即衝撞過來碰到伊右肩膀，接著手揮過來打到伊右臉，伊用
    右手擋掉告訴人之手，不知有無揮到告訴人，伊當時係做防
    禦之動作而已云云。辯護人則以：本件固然係因被告與告訴
    人間關於車輛是否遭告訴人破壞之糾紛引起之口角衝突，進
    一步有身體之拉扯接觸，是否造成告訴人身體之傷害，即為
    被告之行為所致，尤其被告在容忍告訴人身體趨前揮手攻擊
    時，是否被告亦可行使正當之防衛，揮手阻擋告訴人不正當
    、違法之攻擊，實不能將兩人之相互衝突事件，均認定為排
    除正當防衛適用之互毆行為，告訴人在事發當時確有向被告
    靠近之舉，被告始以手阻擋告訴人靠近，告訴人接著亦有用
    拳頭攻擊被告，被告係為保護自己才會以雙手阻擋告訴人之
    拳頭，告訴人所為已係現實不法之侵害，被告阻擋之行為，
    並無主動攻擊之意思，應符合正當防衛之要件等語，資為辯
    護。
三、經查：
  ㈠上揭事實，業據證人即告訴人胡明健於檢察官訊問時指證明
    確，其於事發當日晚間就醫而經醫師診斷結果，確受有左臉
    頰挫瘀傷之傷害一節，則有衛生福利部花蓮醫院診斷證明書
    及其受傷照片（詳見警卷第47、49頁）在卷可證。
  ㈡其次，告訴人當時行經巷口並轉身面對巷子後，被告即出現
    與告訴人交談，告訴人移動其位置後，被告即舉起右手揮向
    被告，告訴人擋下後，其等即開始相互拉扯，過程中告訴人
    先拉開其等距離，即以右手揮向被告，並朝巷子內前進，其
    等繼續拉扯，被告經告訴人再次攻擊後，即從巷內衝出與告
    訴人拉扯，其等並持續相互拉扯、揮拳，嗣有一女子出現在
    其等後方，被告持續與告訴人拉扯過程中，復以右手揮向告
    訴人左側，該女子在旁拉開其等並站立在其等中間，此後其
    等雖有靠近、交談及相互以手比向對方，似為相互爭執，並
    有比肩望向巷內且交談之情況，然並無再有肢體衝突，嗣又
    有一男子自巷內走出並靠近被告、告訴人及上開女子，似為
    勸阻等情，業經本院勘驗卷附之監視器錄影畫面光碟（置於
    偵卷之光碟片存放袋內）明確，並有本院勘驗筆錄及擷取照
    片為憑，足認告訴人於檢察官訊問時所指當時其等互罵，且
    被告於混亂中打中其等情，應屬真實。
  ㈢被告與辯護人雖各以上開情詞置辯；然所謂正當防衛，係指
    對於現在不法之侵害，出於防衛自己或他人權利之行為而言
    ，此觀刑法第23條前段之規定甚明，又行為係主觀與客觀之
    綜合體，行為人之意思內容，自不能無視其存在，因此，正
    當防衛行為仍需實施防衛行為人有對應現在不法侵害之意思
    始足成立，即基於侵害意思而實施之侵害行為或無防衛意思
    之單純侵害行為，均係違法行為，均無成立正當防衛行為之
    餘地。查被告於警詢時，自承伊所有之車輛遭告訴人破壞
    ，當時伊在巷子遇到告訴人時，係欲警告告訴人不要再破壞
    伊車輛，該車經常遭告訴人破壞，伊因此罹患憂鬱症等語，
    於檢察官訊問時，並供稱伊當時與告訴人有發生衝突等語，
    於本院準備程序及審理時，復一再陳明上開有關伊車輛遭告
    訴人破壞之情事，並提出以帆布包覆該車及該車外觀受損之
    照片，再佐以告訴人於本院審理時，堅稱其並未破壞上開車
    輛，然被告均稱係遭其破壞，又直指其住處窗戶遭被告破壞
    或噴油漆等語，可知被告與告訴人間因上開車輛遭毀損之事
    ，積怨已久，足徵事發當時其等係因此而生口角衝突；又告
    訴人繼而雖有移動其站立之位置，然並無被告屢屢所指突然
    先遭告訴人衝撞之其所辯係屬現在不法侵害之情狀，且被告
    係先以右手揮向告訴人，告訴人擋下後，其等即開始相互拉
    扯，並揮拳攻擊對方等情，業經本院勘驗監視錄影畫面光碟
    如上，堪認被告當時係因與告訴人發生口角後，其等均心生
    不滿，乃即徒手互毆，直至他人上前勸阻始罷手，益證被告
    應係基於傷害之犯意，始徒手毆擊告訴人。依上開說明，本
    案既無被告所指現在不法侵害之存在，其亦非基於防衛意思
    而徒手揮擊告訴人，自不能認其本案所為合於正當防衛之要
    件，並以此阻卻其行為之違法性。
  ㈣綜上各節，被告所辯，無非飾卸之詞，不足採信，辯護人上
    開所指，亦難憑採，本案事證明確，被告犯行已堪認定，自
    應依法論科。  
四、核被告所為，係犯刑法第277條第1項之傷害罪。爰以行為人
    之責任為基礎，審酌被告僅因自認其車輛遭告訴人毀損致心
    生不滿，與告訴人發生口角之際，進而與告訴人徒手互毆致
    告訴人成傷，足認被告法治觀念及自制能力均薄弱，復未與
    告訴人有何和解或其他得告訴人宥恕之舉，幸告訴人所受傷
    勢非重，兼衡其智識程度、生活狀況、前有犯罪經法院判處
    罪刑確定之素行（詳見臺灣高等法院被告前案紀錄表），以
    及其始終否認犯行之犯後態度等一切情狀，量處如主文所示
    之刑，並諭知易科罰金之折算標準，以示懲儆。
據上論斷，應依刑事訴訟法第299條第1項前段，刑法第277條第1
項、第41條第1項前段，刑法施行法第1條之1第1項，判決如主文
。
本案經檢察官戴瑞麒提起公訴，檢察官王柏舜到庭執行職務
中　　華　　民　　國　　111 　年　　6 　　月　　20　　日
　　　　　　　　　刑事第一庭  審判長法　官　黃鴻達
　　　　　　　　　                  法  官  戴韻玲
　　　　　　　　　                  法  官  吳明駿
以上正本證明與原本無異。
如不服本判決應於收受送達後20日內向本院提出上訴書狀，並應
敘述具體理由。其未敘述上訴理由者，應於上訴期間屆滿後20日
內向本院補提理由書(均須按他造當事人之人數附繕本)「切勿逕
送上級法院」。告訴人或被害人如對於本判決不服者，應具備理
由請求檢察官上訴，其上訴期間之計算係以檢察官收受判決正本
之日期為準。
辯護人依據刑事訴訟法第346條、公設辯護人條例第17條及律師
法第32 條第2項、第36條等規定之意旨，尚負有提供法律知識、
協助被告之義務（含得為被告之利益提起上訴，但不得與被告明
示之意思相反）。
因疫情而遲誤不變期間，得向法院聲請回復原狀。
中　　華　　民　　國　　111 　年　　6 　　月　　20　　日

　　　　　　　　　　　　　　　　書記官　胡旭玫
附錄本案論罪科刑法條全文
刑法第277條第1項
傷害人之身體或健康者，處五年以下有期徒刑、拘役或五十萬元
以下罰金。